【裁判字號】    90,易,1869
【裁判日期】    900831
【裁判案由】    誣告
【裁判全文】
臺灣臺中地方法院刑事判決                          九十年度易字第一八六九號
    公  訴  人  台灣台中地方法院檢察署檢察官
    被      告  甲○○
    選任辯護人  李慶松律師
右列被告因誣告案件，經檢察官提起公訴（九十年度偵字第七三三九號），本院判決
如左：
    主  文
甲○○未指定犯人，而向該管公務員誣告犯罪，處拘役拾日，如易科罰金，以佰
元折算壹日。
    事  實
一、甲○○明知其於民國（下同）九十年一月二十二日左右（即農曆過年前）之某日
    ，簽發以台中縣大安鄉農會信用部為付款人、帳號第四五六之九號、支票號碼Ｆ
    Ａ0000000號、ＦＡ0000000號、ＦＡ0000000號及ＦＡ0
    000000號，發票日分別為九十年二月一日、八十九年二月五日、八十九年
    二月十日及八十九年二月十五日，面額分別為新台幣（下同）八十萬元、二百萬
    元、二百萬元及六十萬元之支票計四紙，並將其中前三紙交付予丙○○，後一只
    交付予丁○○而分別向渠等調現，且未遺失或遭竊，然因其母陳楊金蘭（已於九
    十年二月十日死亡）於該農曆過年後欲開工程款予客戶而未能找到支票簿，遂前
    往台中縣大安鄉農會信用部，將前開帳號之支票號碼ＦＡ0000000號至Ｆ
    Ａ0000000號之支票申報遺失，經大安鄉農會通知甲○○到場，甲○○唯
    恐受損並為拒絕兌現，竟於九十年一月二十九日至付款農會填具遺失票據申報書
    並簽名蓋印，申請付款人止付，且未指定犯人報請警察局偵查侵占遺失物罪嫌，
    予以誣告犯罪。嗣因丁○○、丙○○持上揭支票提示請求付款，因遭止付而不獲
    兌現，進而循線查悉上情。
二、案經丁○○、丙○○訴由台中縣警察局大甲分局移請臺灣臺中地方法院檢察署檢
    察官偵查起訴。
    理  由
一、訊據被告甲○○固不諱言簽發上揭支票並已交付，並於遺失票據申報書上簽名蓋
    印申報該支票遺失之事實，惟否認係故意謊報遺失，並辯稱：係因賭輸錢而簽發
    上開支票予丙○○之子乙○○，嗣因其母事後找不到支票才去農會掛失，農會人
    員打電話要我本人去辦，我才去辦掛失云云。經查，被告確有簽發上揭支票，並
    在該等支票背面背書以示負責，且右揭事實亦據告訴人丁○○、丙○○二人分別
    於偵審中指述明確，並有上開支票及退票理由單影本、遺失票據申報書、掛失止
    付票據提示人資料查報表等件在卷可稽；其次，證人乙○○亦於警訊及本院調查
    時結證稱：否認有與被告賭博，且原先不認識被告，係去被告住處向他要求清償
    票款才認識的等語。而被告於偵查中雖舉證人施蒼建之證言為憑，辯稱簽發上開
    支票係為清償與乙○○間之賭債云云。然綜觀證人施蒼建所為證言，僅能證明被
    告確有與人賭博，至於被告賭輸給何人？則僅證稱剛開始不知道，後來聽人家說
    是姓鄭：以前沒見過云云（見九十偵字第七三三九號偵查卷第五十五頁），是證
    人施蒼建之前開證言自難作為有利於被告之認定；再者，縱認上開支票之簽發係
    為清償賭債，而被告經該農會告知後，仍前往該農會在遺失票據申報書之申報人
    欄上簽名蓋印，且被告身為唐元工程行之負責人，並有為商業交易及簽發支票之
    經驗，其於本院審理時辯稱簽名時未看見上開四紙支票之票號云云，顯係事後卸
    責之詞，自難採信。本件事證已臻明確，被告犯行應堪認定。
二、核被告甲○○所為，係犯刑法第一百七十一條第一項之未指定犯人誣告罪。爰審
    酌被告係因恐發生損失且一時失慮而為本犯行，惡行並非重大，其犯罪之動機、
    目的、手段、犯罪所生損害，及其犯後態度等一切情狀，量處如主文所示之刑，
    並諭知易科罰金之折算標準。
據上論斷，應依刑事訴訟法第二百九十九條第一項前段，刑法第一百七十一條第一項
、第四十一條第一項前段，罰金罰鍰提高標準條例第一條前段、第二條，判決如主文
。
中      華      民      國    九十      年      八      月    三十一    日
                                臺灣台中地方法院刑事第七庭
                                        法  官  夏  一  
右正本證明與原本無異。
如不服本判決，應於判決送達後十日內向本院提出上訴狀，上訴於臺灣高等法院臺中
分院( 須附繕本 )。
                                        書記官
中      華      民      國    九十      年      八      月    三十一    日
刑法第一百七十一條第一項
未指定犯人，而向該管公務員誣告犯罪者，處一年以下有期徒刑、拘役或三百元以下
罰金。
未指定犯人，而為造、變造犯罪證據或使用偽造、變造之犯罪證據，致開始刑事訴訟
程序者亦同。


司法院資訊處製作；財團法人民間司法改革基金會備份。
